行　政　法　院　判　決　　　　　　　　　　　　　八十七年度判字第二五六三號
　　再 審原 告　乙○○
　　再 審被 告　甲○○
右當事人間因有關退輔事務事件，再審原告對本院中華民國八十七年六月五日八十七
年度判字第一○九九號判決提起再審之訴。本院判決如左︰
　　主  文
再審之訴駁回。
　　事  實
緣再審原告為行政院國軍退除役官兵輔導委員會馬蘭榮譽國民之家已故退休人員譚國
英之大陸遺族，前於民國八十五年間，多次委由代理人譚今等三人致函甲○○部長、
總統府公共事務室、國民大會謝代表瑞智、考試院邱前院長、考試院及監察院，陳請
更正譚國英一次退休金基數暨請領其退休金其他現金給與補償金，案經再審被告先後
多次書函答復再審原告之代理人，及於八十五年十月七日以八五台特二字第一三六五
○七八號函復監察院，副知再審原告，略以譚國英之退休金其他現金給與補償金，依
規定應按二十九個基數核計，並無更正為三十一個基數之疑義；至於大陸地區之遺族
，在「台灣地區與大陸地區人民關係條例」尚未完成修正前，仍無法請領或委託代領
補償金。再審原告不服，提起訴願，復不服再審被告駁回其訴願之決定，提起再訴願
，經考試院再訴願決定：「關於請求更正譚國英先生一次退休金基數部分之再訴願駁
回。關於請領譚國英先生退休金其他現金給與補償金部分，訴願決定及原處分均撤銷
，由原處分機關另為適法之處理。」原告不服，再訴願駁回部分提起行政訴訟，經本
院八十七年度判字第一○九九號判決駁回。茲認原判決有再審事由提起再審之訴。摘
兩造訴辯意旨於次：
再審原告起訴意旨略謂︰一、本案尚有應斟酌者如下：1.薪級問題：譚國英奉甲○○
2.台為甄四字第○一四○七號通知可支俸點四五六元，相當荐任二級，為其六十
一年四月退休最後任職之月俸，但甲○○3.4.台為特三字第○四一三八號核定退休
之薪級為荐任五級，依公務人員退休法第六條第二項規定一次退休金以退休人員最後
在職之月俸額及本人實物代金為基數，足見退休薪級核定有誤。前程序屢次提及，惟
原判決未予斟酌審決。2.一次退休金基數問題：前引（第○四一三八號）核定退休審
定譚國英之基數為二十九個，惟12.8.八四台中特二字第一二二一三四一號又核減為
二十八個，後於5.6.八五台中特二字第一三○○一○○號函稱未核減為二十八個，
前後不符，於前程序多次陳報，未蒙原判決審決。3.扣發譚國英退休金其他現金給與
補償金問題，此部分全無法律根據而不發，前程序亦迭予陳述，原判決亦未斟酌審決
。4.損害賠償問題：譚國英之應經退休金及其他現金給與補償金迄未發分文，年年物
價高漲，請求以銀行利率補償，合情合理，精神損失及訴訟費亦為數不鮮。二、譚國
英奉核定之四五六俸點相當於荐任二級，有五十八年公佈分類職位公務人員俸給法第
四條附表，五十九年發布現職銓合格人員改任分類職務換俸階辦法附表、公教人
員俸（薪）級對照表、八十年頒布俸額標準表可證，再審被告答辯書云四五六俸點不
相當於荐二云云，不攻自破。其短發荐二至荐四共三級退休金及其他現金給與補償金
，應命補發。三、答辯書對於再審原告前述應斟酌各點均未明辯，請依前述判決准予
增加譚國英退休基數二個。以符合依法行政原則。
被告答辯意旨略謂︰一、再審原告稱：本部六十一年二月二十三日六一台為甄四字第
○一四○七號函通知譚國英可支俸點四五六元，相當於薦任二級一節，查五十八年八
月二十五日修正公布之分類職位公務人員俸給法第四條附表規定，第九職等本俸三階
、第八職等本俸六階及第七職等年功俸二階均為四五六俸點，又依五十八年十一月十
九日發布之現職銓敘合格人員改任分類職位換敘俸階辦法附表規定，該數額之俸點相
當薦任五級，再審原告所稱，應屬誤解。二、茲以再審原告所提供其他理由本部均已
於原答辯書中詳予說明，貴院原判決適用法規並無錯誤，亦無未經斟酌之重要證物，
再審原告之訴顯無理由。綜上所述，貴院前對本案所為之判決，應屬適法。請駁回再
審原告之訴。
    理  由
按當事人對於本院所為之判決表示不服，惟提起再審之訴一途，是其不服本院判決之
表示，無論使用何名稱，均應認係提起再審之訴，合先說明。次按本件再審原告前因
有關退輔事務事件提起行政訴訟，經本院分就二部分各以八十七年度判字第一○九九
號判決（下稱原判決），八十七年度裁字第六六一號裁定（下稱原裁定）駁回。茲再
審原告於法定再審期間內具書函，認原判決及原裁定各有未斟酌審判之缺失，應認已
有對於原判決不服之表示而以提起再審之訴審理（再審原告對於原裁定之不服部分，
另行裁定終結）。合先明。次按提起再審之訴，以有行政訴訟法第二十八條所列各
款情形之一者，始得為之。觀該條法文至明。本件再審原告前因有關退輔事務事件提
起行政訴訟，關於再訴願決定就請求更正譚國英一次退休金基數為駁回再訴願部分，
原判決以譚國英退休案，前經再審被告於六十一年三月四日以六一台為特三字第○四
一三八號函審定自六十一年四月一日退休生效，其任職年資十四年八個月，為再審原
告所不爭執，依當時公職人員退休法第六條第一項，第二項規定，任職五年以上未滿
十五年者，給予一次退休金，任職十五年以上者，給予一次退休金或月退休金，由退
休人員擇一支領之；一次退休金以退休人員最後在職時之月俸額及本人實物代金為基
數，任職滿五年者，給予九個基數，每增半年加給一個基數，滿十五年後，另行一次
，加發兩個基數。但最高總數以六十一個基數為限，未滿半年者，以半年計。據以計
算譚國英之退休基數為九個基數（任職滿五年部分），加上十九個基數（任職滿五年
後算至任職十四年六個月），再加上一個基數（滿十四年六個月後至十四年八個月為
二個月，未滿半年，以半年計算，一個基數），合計為二十九個基數，又公教人員退
休金其他現金給與補償金發給辦法第三條第一款規定，公務人員合於發給補償金之退
休、撫卹或資遣年資，依新退撫制度實施前之公務人員退休法規定，計算其應領一次
退休金之基數為補償金基數。是以譚國英之退休金其他現金給與補償金，應按二十九
個基數核計。行為時公務人員退休法第六條第二項規定須任職滿十五年後，始另行一
次加發兩個基數，譚國英僅任職十四年八個月，顯然未任職滿十五年後退休，與上開
任職滿十五年後另行一次，加發兩個基數之要件不符，雖譚國英任職十四年六個月後
，仍有二個月任職期間未滿半年得以半年計而加給一個基數，但並不因此而謂譚國英
為任職滿十五年後退休。則再審原告主張應再加上二個基數，自不足採。從而原處分
否准再審原告請求更正譚國英一次退休金基數為三十一個基數，揆諸前開規定，核無
違誤。關於此部分，訴願決定以程序駁回訴願，雖有未洽，然與原告應受駁回其訴願
決定之結果尚無二致，再訴願決定從實體審理，予以維持，並無不合，再審原告起訴
意旨，難謂有理，其此部分附帶損害賠償之請求因而失所附麗等情，遂駁回再審原告
提起之行政訴訟及其附帶損害賠償之請求。經核並無不合。查關於譚國英之退休金基
數，原判決已認定為二十九個，再審原告於前訴訟程序答辯書亦稱為二十九個基數，
並無核減為二十八個情形，乃確定之事實，原判決未予論述再審原告所稱再審被告八
四台中特二字第一二二一三四一號函核減為二十八個基數等情，尚不影響已確定之二
十九個基數之事實，難資為再審事由。又有關譚國英薪級是否為荐二，非再訴願決定
審理之標的，亦非原判決所能論究。又原判決僅審判基數部分之爭訟，再審被告應發
給譚國英退休金及其他現金給與補償金而扣留不發（該部分經再訴願決定撤銷原處分
及原決定），因此有利息補償及精神損失，訴訟費損失部分，均非原判決所得論究，
原判決未予審斷，難資為再審事由。至於退休金基數之爭訟，原判決既究明再審原告
之訴無理由，則無從附帶損害賠償之請求乃屬當然。查再審原告茲不服原判決所陳理
由，核與行政訴訟法第二十八條各款規定之再審事由要件無一相符，依前述說明，自
無從許對原判決提起再審之訴。
據上論結，本件再審之訴為無再審理由，爰依行政訴訟法第三十三條、民事訴訟法第
五百零二條第二項，判決如主文。
中    華    民    國     八十七      年     十二     月       十        日
                    行 政 法 院 第 三 庭
                                審 判 長 評  事      曾  隆  興
                                         評  事      趙  永  康
                                         評  事      高  啟  燦
                                         評  事      蔡  進  田
                                         評  事      鄭  淑  貞
右  正  本  證  明  與  原  本  無  異
                                         法院書記官  郭  育  玎
中    華    民    國     八十七      年     十二     月      十一       日
